臺灣基隆地方法院刑事判決　　　　　　　 93年度訴字第502號
公　訴　人　臺灣基隆地方法院檢察署檢察官
被　　　告　丁○○　男　52歲.
指定辯護人　本院公設辯護人　甲○○
上列被告因毒品危害防制條例案件，經檢察官提起公訴（93年度
偵字第1445號），本院判決如下：
    主  文
丁○○連續轉讓第一級毒品，處有期徒刑貳年肆月，扣案之電子
磅秤壹台、塑膠夾鏈袋貳佰柒拾貳個、ERICSSON牌T28SC 型行動
電話壹支（內含門號0000000000號SIM 卡壹張）均沒收；又持有
第二級毒品，處有期徒刑肆月，扣案之第二級毒品甲基安非他命
壹包（毛重零點肆柒捌公克）、大麻壹袋（淨重參點零玖公克）
均沒收銷燬之。應執行有期徒刑貳年陸月，扣案之電子磅秤壹台
、塑膠夾鏈袋貳佰柒拾貳個、ERICSSON牌T28SC 型行動電話壹支
（內含門號0000000000號SIM 卡壹張）均沒收，扣案之第二級毒
品甲基安非他命壹包（毛重零點肆柒捌公克）、大麻壹袋（淨重
參點零玖公克）均沒收銷燬之。
    理  由
一、犯罪事實：
  (一)丁○○（綽號「長腳」）明知海洛因係毒品危害防制條例列
    管之第一級毒品，不得非法持有、轉讓，竟基於概括之犯意
    ，自民國92年12月間起，至93年2 月11日止，連續在基隆市
    暖暖區○○街197 巷12號底層住處、基隆市南榮新村及基隆
    市不詳地點，經以門號0000000000號行動電話聯絡，以無償
    讓與或共同出資購買後轉讓之方式，轉讓第一級毒品海洛因
    予友人丙○○、綽號「阿妹」不詳姓名成年女子及綽號「阿
    仁」之不詳姓名成年男子等人多次（實際重量不詳）。
  (二)丁○○明知甲基安非他命及大麻均係毒品危害防制條例列管
    之第二級毒品，不得非法持有，竟於93年2 月間在基隆市不
    詳地點，自友人即綽號「小葉」之不詳姓名成年男子處收受
    第二級毒品甲基安非他命1 包（毛重0.478 公克）及大麻1
    袋（淨重3.09公克）而非法持有之。
  (三)嗣經基隆市警察局第二分局警員於93年4 月2 日晚間10時15
    分許，在台北縣瑞芳鎮○○路141 號執行搜索查獲，並扣得
    第一級毒品海洛因7 包（合計淨重123.17公克，業經另案本
    院93年度訴字第305 號確定判決宣告沒收銷燬）、第二級毒
    品甲基安非他命1 包（毛重0.478 公克）、第二級毒品大麻
    1 袋（淨重3.09公克）、電子磅秤1 台、塑膠夾鏈袋272 個
    、分裝勺2 個（業經另案本院93年度訴字第305 號確定判決
    宣告沒收）及ERICSSON牌T28SC 型行動電話1 支（內含門號
    0000000000號SIM 卡1 張）等物。
二、認定犯罪事實所依據之證據及理由：
  (一)證人丙○○之證述：
    (1)證人丙○○於本院94年1 月12日審理中具結證述略謂：我
      （丙○○）與被告丁○○係朋友關係，我有施用第一級毒
      品海洛因，曾因缺海洛因施用時，於1 年前在丁○○位於
      基隆市暖暖區住處向他拿取海洛因應急一下，拿取過3 至
      4 次，丁○○並未向我收錢，我不曾向被告拿取過安非他
      命等語。
    (2)至證人丙○○另於檢察官偵查中所為之證述（93年7 月27
      日偵訊筆錄，見偵查卷第98至99頁），本院審核後基於下
      列理由，認為不具證明犯罪之證據價值：按訊問證人除
      法律另有規定外，不得為誘導，此見刑事訴訟法第166 條
      之1 第3 項、第166 條之7 第2 項第4 款之規定自明。查
      證人丙○○於偵查中之訊問內容，檢察官並未就證人丙○
      ○與待證事項之關聯建立前提事實，而於訊問之始即對證
      人提問稱「是否有向丁○○買過毒品」等語，核屬顯然之
      誘導訊問，且其誘導並無刑事訴訟法第166 條之1 第3 項
      各款所定之事由，是對於證人為不合法之誘導，其證言之
      真實自有可疑。證人丙○○於司法警察調查中之指證（
      93年1 月15日警詢筆錄，見偵查卷第65至69頁）稱「我（
      丙○○）平常向他（丁○○）購買海洛因1 錢是以新臺幣
      16,000元購得」等語，然其於檢察官偵訊中則改稱「買了
      很多次，一次最少5,000 元，最多1 、2 萬元，重量是以
      夾鏈袋不同重量就不同」等語，其證詞已非一致。又證人
      丙○○於本院審理中證稱其係因竊盜罪被逮捕時向被告借
      錢供交保之用未果，且斯時在毒癮戒斷中，故於警詢中指
      證被告販賣毒品等語；查上述警詢筆錄確係於證人於臺灣
      基隆看守所羈押中所製作，且記載證述稱「我（丙○○）
      是於92年12月16日及17日向他（丁○○）購買毒品碰面的
      ，至92年12月18日我因竊盜案就遭警方查獲了」，是證人
      於本院審理中證稱其先前係挾怨報復而製作檢舉筆錄，非
      無可能，其事後再於檢察官偵查中所為之有出入之證詞，
      核屬有破綻之自圓之詞，不具有較可信之基礎。故本院認
      以證人於本院審理中之證述為可採，其先前不利被告之證
      述，尚難據為認定被告犯罪之證明。
  (二)證人即基隆市警察局第二分局刑事小隊長乙○○於檢察官偵
    查中具結證稱：本件基隆市警察局第二分局警員執行搜索扣
    案之3 包大量海洛因係在雜物間查獲，另少量之海洛因、電
    子磅秤、大麻、安非他命則均係在被告丁○○之房間內查獲
    （93年7月15日偵訊筆錄，見偵查卷第58頁）。
  (三)門號0000000000號行動電話通訊監察內容：
    (1)上述行動電話門號係被告女友戊○○申請使用，而為被告
      丁○○所共同持用，有行動電話門號申請人一覽表一份在
      卷，並經被告供述在卷（本院93年11月26日勘驗筆錄）。
      該門號係經內政部警政署刑事警察局向臺灣基隆地方法院
      檢察署檢察官聲請通訊監察書而自93年1 月19日上午10時
      起至93年2 月17日上午10時止以監聽、錄音方式實施電信
      監察，有臺灣基隆地方法院檢察署通訊監察書一份在卷可
      稽。
    (2)經本院受命法官當庭勘驗監聽錄音內容與偵查卷附譯文表
      之記載大致相符，且被告亦確認錄音及譯文中綽號「長腳
      」之人即為被告本人無訛，製有勘驗筆錄1 份在卷可稽，
      其中下列各則監聽錄音內容，堪為被告轉讓第一級毒品海
      洛因事實之證明：
      93年1 月23日下午9 時38分之通話：綽號「阿仁」之男
        子來電向被告索求1/4 （半個半）不詳單位量之海洛因
        ，被告允諾。
      93年1 月27日下午5 時34分至6 時15分之通話5 次：綽
        號「阿妹」之女子來電向被告索求「1 張」（數量不詳
        ）之海洛因，被告允諾並帶至基隆市南榮新村不詳地點
        交付該女子。
      93年1 月29日上午1 時37分之通話：綽號「阿妹」之女
        子來電向被告索求「2 張」（數量不詳）之海洛因，被
        告允諾並帶至基隆市七堵區不詳地點交付該女子。
      93年2 月2 日上午10時50分之通話：綽號「阿妹」之女
        子來電向被告索求數量不詳之海洛因，被告允諾。
      93年2 月4 日下午10時25分之通話：綽號「阿妹」之女
        子來電向被告索求「2 張」（數量不詳）之海洛因，被
        告允諾。
      93年2 月7 日下午10時32分之通話：綽號「阿妹」之女
        子來電向被告索求「2 張」（數量不詳）之海洛因，被
        告允諾。
      93年2 月11日凌晨0 時57分、1 時22分之通話2 次：綽
        號「阿妹」之女子來電向被告索求「2 張」（數量不詳
        ）之海洛因，被告允諾並帶往不詳地點交付該女子。
    (3)被告丁○○於本院受命法官行勘驗程序時，自白其關於上
      述至項之監聽錄音內容係綽號「阿仁」之不詳姓名男
      子及綽號「阿妹」之不詳姓名女子詢問其海洛因之來源而
      欲出資與其一同購買海洛因等情（見本院93年11月26日勘
      驗筆錄），與錄音內容若合符節，應堪採為證據。公訴人
      雖據上述監聽錄音內容論被告涉有販賣第一級毒品及意圖
      販賣而持有第二級毒品之行為，然本院查上述監聽錄音內
      容並未就毒品之數量、價格有何具體之約定，公訴人復未
      能舉證以明究係何人以何價格購買何種品質數量之海洛因
      及安非他命毒品、被告如何牟得利益或有何營利意圖，自
      無從僅依片面監聽錄音之內容即任令推究被告確係以營利
      之意圖而為販賣第一級毒品及意圖販賣而持有第二級毒品
      之行為。是故上述監聽錄音內容之證明力僅得以佐證被告
      前開自白轉讓第一級毒品行為之真實性，尚不能以此證明
      被告有何販賣毒品或意圖販賣而持有毒品之事實。
  (四)被告之供述：
    被告丁○○於檢察官偵訊中供稱：扣案之大麻係93年2 月間
    友人綽號「小葉」之不詳姓名男子在基隆市送我（丁○○）
    的，安非他命則已忘記，扣案之海洛因則係我在93年3 月31
    日在桃園縣向綽號「阿財」之不詳姓名男子一次購得，電子
    磅秤則是我在93年3 月間買來秤量所購入毒品之重量所用等
    語（93年4 月3 日偵訊筆錄，見偵查卷第31頁）。又被告丁
    ○○於本院受命法官行勘驗程序時供稱綽號「阿仁」之不詳
    姓名男子及綽號「阿妹」之不詳姓名女子詢問其海洛因之來
    源而出資與其一同購買海洛因等情（見本院93年11月26日勘
    驗筆錄），已如前述，其任意供述與其他事證相符，應堪採
    為證據。
  (五)物證：
    1.基隆市警察局第二分局警員於93年4 月2 日晚間10時15分
      許，在被告居所台北縣瑞芳鎮○○路141 號執行搜索時查
      獲下列毒品及證物，有搜索扣押筆錄1 份、照片15幀在卷
      可稽（附於偵查卷第14至24頁）。
    2.扣案之白色或無色透明結晶或結晶性粉末（毛重0.478 公
      克），經鑑驗結果檢出含第二級毒品甲基安非他命成分，
      此有行政院衛生署管制藥品管理局管檢字第 0930004994
      號檢驗成績書1份在卷可稽（附於偵查卷第53頁）。
    3.扣案之白粉7 包（合計淨重123.17公克）經鑑驗結果均含
      第一級毒品海洛因成分，有法務部調查局93年5 月25日調
      科壹字第320002069 號鑑定通知書1 份在卷可稽（附於偵
      查卷第54頁）。上述第一級毒品海洛因7 包業經另案本院
      93年度訴字第305 號確定判決宣告沒收銷燬，有判決書1
      份在卷可稽。
    4.扣案之煙草1 袋（淨重3.09公克）經鑑驗結果含第二級毒
      品大麻成分，有法務部調查局93年5 月3 日調科壹字第32
      0002070 號鑑定通知書1 份在卷可稽（附於本院卷內）。
    5.扣案之電子磅秤1 台、塑膠夾鏈袋272 個、分裝勺2 個及
      ERICSSON牌T28SC 型行動電話1 支（內含門號0000000000
      號SIM 卡1 張），其中分裝勺2 個業經另案本院93年度訴
      字第305 號確定判決宣告沒收在案，有判決書1 份在卷可
      按。
  (六)綜上積極證據明確，被告上述犯罪事實已得確切之證明，應
    予論罪科刑。
三、論罪及科刑之理由：
  (一)關於犯罪事實(一)部分之論罪：
    1.核被告所為，係犯毒品危害防制條例第8 條第1 項之轉讓
      第一級毒品罪（其所轉讓毒品之數量並無證據證明已達行
      政院於93年1 月7 日訂定發布之「轉讓持有毒品加重其刑
      之數量標準」，依罪疑唯有利於被告之原則，不得逕依同
      條例第8 條第6 項之規定加重其刑，應予敘明），其持有
      第一級毒品海洛因之低度行為，應為轉讓之高度行為所吸
      收，不另論罪。公訴意旨認被告涉犯毒品危害防制條例第
      4 條第1 項之販賣第一級毒品罪乙節，業如前述而經本院
      認定屬轉讓毒品行為，因基本之社會事實同一，爰依法變
      更起訴法條。
    2.被告先後多次轉讓第一級毒品之犯行，時間緊接，方法相
      同，所犯係構成要件相同之罪名，顯係基於概括犯意反覆
      為之，為連續犯，應依刑法第56條之規定，以一罪論，並
      依法加重其刑。
    3.查毒品危害防制條例已於92年7 月9 日修正公布全文，並
      自93年1 月9 日起生效，被告上開連續轉讓第一級毒品之
      犯行行為終了時（93年2 月11日），毒品危害防制條例已
      經修正施行，自應依修正後毒品危害防制條例論處，不生
      比較新、舊法之問題，應予敘明。
  (二)關於犯罪事實(二)部分之論罪：
    核被告所為，係犯毒品危害防制條例第11條第2 項之持有第
    二級毒品罪。被告以一持有行為而同時持有第二級毒品安非
    他命及大麻，係想像競合犯，應依刑法第55條規定論以一持
    有第二級毒品罪。公訴意旨認被告係涉犯毒品危害防制條例
    第5 條第2 項之意圖販賣而持有第二級毒品罪乙節，業如前
    述而經本院認定不能證明被告有何販賣第二級毒品之意圖而
    僅屬持有第二級毒品行為，因基本之社會事實同一，爰依法
    變更起訴法條。又公訴意旨雖未就被告持有第二級毒品大麻
    部分提起公訴，惟被告所為該部分行為與公訴人起訴之持有
    第二級毒品安非他命之事實既具有想像競合犯之裁判上一罪
    關係，為起訴效力所及，本院自應併予審究，附此敘明。
  (三)被告所犯上開轉讓第一級毒品罪及持有第二級毒品罪二罪間
    ，行為不同，罪名有異，犯意各別，應予分論併罰之。
  (四)科刑：
    1.本院審酌海洛因、安非他命、大麻等毒品對於人體會產生
      成癮性、依賴性，係足以危害個人健康及社會安全之管制
      藥物，被告本身有毒品前科，不思戒除毒癮，竟於自己施
      用之餘，多次轉讓海洛因供他人施用，無視毒品散布對於
      社會秩序、國民健康之危害，復持有多種第二級毒品，及
      其犯罪之目的、手段、危害之程度、犯罪後之態度等一切
      情狀，分別量處如主文所示之刑，並定其應執行刑，以示
      懲儆。
    2.扣案之第二級毒品甲基安非他命1 包（毛重0.478 公克）
      、第二級毒品大麻1 袋（淨重3.09公克），均應依毒品危
      害防制條例第18條第1 項前段之規定，宣告沒收銷燬之。
      又扣案之電子磅秤1 台、塑膠夾鏈袋272 個及ERICSSON牌
      T28SC 型行動電話1 支（內含門號0000000000號SIM 卡1
      張），均係被告供犯本件轉讓毒品罪所用，業經被告供述
      及證人證述在卷，應依毒品危害防制條例第19條第1 項之
      規定宣告沒收；而上開物品均已扣案，並無不能執行問題
      ，自毋庸再宣告追徵其價額，併予敘明。另扣案之第一級
      毒品海洛因7 包（合計淨重123.17公克）及分裝勺2 個，
      分別因被告另犯施用第一級毒品罪而經本院93年度訴字第
      305 號確定判決宣告沒收銷燬及沒收在案，有上開判決1
      份在卷可按，故本院自無從複予宣告沒收銷燬及沒收，應
      予敘明。至扣案之MOTOROLA牌行動電話1 支（內含門號00
      00000000號SIM 卡）、NOKIA 牌行動電話1 支（內含門號
      0000000000號SIM 卡），與本件犯罪並無直接關係，故不
      為沒收之諭知。
四、適用之法律依據：
    刑事訴訟法第299 條第1 項前段、第300 條，毒品危害防制
    條例第8 條第1 項、第11條第2 項、第18條第1 項前段、第
    19條第1 項，刑法第11條、第56條、第55條、第51條第5 款
    。
本案經檢察官樊家妍到庭執行職務。
中　　華　　民　　國　　94　　年　　3 　　月　　16　　日
                  刑事第一庭審判長法  官  邱志平
                                  法  官  汪梅芬
                                  法  官  蔡岱霖
以上正本證明與原本無異。
對於本件判決如有不服，應於收受送達後10日內，向本院提出上
訴書狀，上訴於臺灣高等法院，並按他造當事人之人數附具繕本
。
中　　華　　民　　國　　94　　年　　3 　　月　　16　　日
                                  書記官  明祖斌
附錄本判決論罪法條全文：
毒品危害防制條例第8條第1項
轉讓第一級毒品者，處1 年以上7 年以下有期徒刑，得併科新臺
幣0000000元以下罰金。
毒品危害防制條例第11條第2項
持有第二級毒品者，處2 年以下有期徒刑、拘役或新臺幣30000
元以下罰金。
